【裁判字號】    89,易,1461
【裁判日期】    890607
【裁判案由】    傷害
【裁判全文】
臺灣板橋地方法院刑事判決                        八十九年度易字第一四六一號
    公  訴  人  臺灣板橋地方法院檢察署檢察官
    被      告  甲○○
                乙○○
右列被告因傷害案件，經檢察官提起公訴（八十九年度偵字第四四五二號），本院判
決如左：
    主  文
甲○○、乙○○傷害人之身體，各處拘役貳拾日，如易科罰金，均以佰元折算壹日
。
    事  實
一、甲○○與乙○○二人素不相識，民國（下同）八十九年一月九日下午三時許，乙
    ○○駕駛車號三Ｌ─一九六號之營業用小客車行經台北縣中和市○○路○段三六
    五巷巷口時，因未注意甲○○意欲搭車，而駕車直行越過並搭載位於甲○○後方
    之婦女，甲○○因此心生不滿，即趨前拍打乙○○所駕駛之上開小客車車窗，二
    人因而發生爭執，甲○○、乙○○竟各自基於普通傷害之犯意，徒手毆打對方，
    致甲○○因而受有頭部外傷合併鼻梁挫傷及鼻內出血、左顏面挫傷合併血腫之傷
    害，乙○○亦因而受有頭部外傷合併腦震盪、右眼眶創傷性擦傷及左顏面創傷性
    瘀血腫脹之傷害。
二、案經甲○○、乙○○分別訴由台北縣警察局中和分局報請臺灣板橋地方法院檢察
    署檢察官偵查起訴。
    理  由
一、訊據被告甲○○、乙○○二人對其相互以徒手毆打對方之事實坦承不諱，惟均矢
    口否認有何傷害犯行，均辯稱：是對方先出手打伊，伊出於自衛才會毆打對方云
    云。經查：右揭事實，業據被告即告訴人甲○○、乙○○二人分別警訊、偵查中
    及本院審理時指訴綦詳，並有診斷證明書二紙附卷可稽。又正常防衛必須對於現
    在不法之侵害始得為之，侵害業已過去，即無正當防衛可言。至彼此互毆，又必
    以一方初無傷人之行為，因排除對方不法之侵害而加以還擊，始得以正當防衛。
    故侵害已過去後之報復行為，與無從分別何方為不法侵害之互毆行為，均不得主
    張防衛權，有最高法院三十年上字第一○四○號判例可資參照。本件就告訴人乙
    ○○指稱：被告（指甲○○）跑來敲打我後車門時，我便下車問他為何要敲打我
    玻璃，我便用三字經罵他，之後被告先動手打我，兩人就打起來（八十九年度偵
    字第四四五二號偵查卷第四頁反面、本院八十九年六月五日審判筆錄）及告訴人
    甲○○指稱：因我先招手叫他（指乙○○）車，他不理我，卻去載另一個小姐，
    她還在我更後面，我向前問他，拍他車子問他，是我先招手問他為何要載那小姐
    ，是否她錢好賺或她漂亮，他門一開就一拳打過來了，我就流鼻血，我才出手防
    衛（本院八十九年五月十五日訊問筆錄）等語，綜合觀之，顯見被告二人相互毆
    打之際，已初有傷人之意，則揆諸前揭判例意旨，被告二人各主張正當防衛尚屬
    無據；又縱認當時被告之一方確有先用拳頭毆傷對方，然按正當防衛係對於現在
    不正之侵害防衛自己或他人之權利者而言，被告二人僅因搭車發生口角，即進而
    互毆成傷，打架時僅有被告二人在場，彼此既不能證明本件係被告二人中，何方
    先出手為侵害行為，則被告二人自不得主張正當防衛，最高法院十七年度上字第
    六八六號判例可資參照，故被告二人均無從依正當防衛之規定，排除其傷害行為
    之違法性。被告二人所為上開辯解，為事後卸責之詞，不足採信，本件事證明確
    ，被告犯行洵堪認定，應依法論科。
二、核被告二人所為，均係犯刑法第二百七十七條第一項之普通傷害罪。爰審酌被告
    二人僅因搭車口角即相互毆打及其犯罪之手段、犯後態度、被告二人彼此所受之
    傷勢等一切情狀，各量處如主文所示之主刑，並諭知易科罰金之折算標準，以資
    懲儆。
據上論斷，應依刑事訴訟法第二百九十九條第一項前段，刑法第二百七十七條第一項
、第四十一條，罰金罰鍰提高標準條例第一條前段、第二條，判決如主文。
本案經檢察官彭聖斐、黃明娟到庭執行職務。
中      華      民      國      八十九      年     六     月     七     日
                                      臺灣板橋地方法院刑事第四庭
                                          法  官  劉  大  衛
右正本證明與原本無異
如不服本判決應於送達後十日內向本院提出上訴狀
                                          書記官  蕭  興  南
中      華      民      國      八十九      年     六     月     九     日
附錄本案論罪科刑法條全文：
刑法第二百七十七條
傷害人之身體或健康者，處三年以下有期徒刑，拘役或一千元以下罰金。
犯前項之罪，因而致人於死者，處無期徒或七年以上有期徒刑，致重傷者，處三年以
上、十年以下有期徒刑。


司法院資訊處製作；財團法人民間司法改革基金會備份。
